【裁判字號】    99,交抗,794
【裁判日期】    990924
【裁判案由】    聲明異議
【裁判全文】
臺灣高等法院臺中分院刑事裁定         99年度交抗字第794號
抗  告  人
即受處分人  甲○○
上列抗告人因違反道路交通管理處罰條例聲明異議案件，不服臺
灣臺中地方法院中華民國99年7月30日裁定（99年度交聲字第299
6號），提起抗告，本院裁定如下：
    主  文
抗告駁回。
    理  由
一、本件抗告意旨略以：抗告人由三民路直接依綠燈直行至十字
    路口中段，臨時想去進化北路兆豐銀行，又適綠燈由直行燈
    加上左轉燈，短時間的訊息是綠燈，准許左轉，因而瞬間左
    轉，並非抗告人先停在三民路紅燈線，欲綠燈要左轉時須先
    至前面停後再等綠燈行兩段式，而是一路就依燈號行，臨時
    起意改變，應是情有可原云云。
二、按汽車駕駛人轉彎時，不依標誌、標線、號誌指示者，處新
    臺幣（下同）六百元以上一千八百元以下罰鍰，並記違規點
    數一點，道路交通管理處罰條例第四十八條第一項第二款、
    第六十三條第一項第一款分別定有明文。又道路交通管理處
    罰條例所稱之「車輛」，係指在道路上以原動機行駛之汽車
    （包括機器腳踏車）或以人力、獸力行駛之車輛，道路交通
    管理處罰條例第三條第八款亦定有明文。再按機器腳踏車行
    駛至交岔路口，其轉彎應依標誌或標線之規定行駛。機慢車
    兩段左轉標誌，用以告示左轉機器腳踏車或慢車駕駛應遵照
    號誌指示，在號誌顯示允許直行時先行駛至右前方路口之左
    轉待轉區等待左轉，俟該方向號誌顯示允許直行後，再行續
    駛，以兩段方式完成左轉，道路交通安全規則第九十九條第
    二項、道路交通標誌標線號誌設置規則第六十五條亦定有明
    文。
三、經查：
（一）本件抗告人即受處分人（下稱抗告人）甲○○於民國九十
      九年六月七日十二時許，駕駛ＶＰＨ－三二二號普通輕型
      機車，在臺中市○○路與崇德路口處，因未依兩段方式左
      轉之違規，經臺中市警察局第二分局警備隊員警以中市警
      交字第ＧＦ0000000號舉發違反道路交通管理事件
      通知單當場舉發，抗告人提出申訴，原處分機關即交通部
      公路總局臺中區監理所臺中市監理站經調查後，認抗告人
      違規事證明確，於九十九年七月二十日以裁監稽違字第裁
      六一－ＧＦ0000000號裁決書裁罰抗告人罰鍰六百
      元，並記違規點數一點，有上開裁決書、臺中市警察局九
      十九年六月七日中市警交字第ＧＦ0000000號舉發
      違反道路交通管理事件通知單、臺中市警察局第二分局九
      十九年六月二十五日中分二警交字第０九九００一七００
      七八號函之影本在卷可稽（見原審卷第七至九頁、第十二
      頁、第十三頁），抗告人對其騎乘機車行經上述路段，未
      以兩段式左轉進入崇德路之駕駛行為，亦未爭執，此部分
      事實堪以認定。
（二）抗告人雖以伊係臨時起意，而依左轉綠燈左轉至崇德路云
      云置辯。然為維繫道路行車秩序，保障機慢車駕駛人不致
      因與非機慢車之其他車輛搶道造成人身安全傷害，目前道
      路上設有「機慢車兩段左轉」標誌之路段，日趨普遍，機
      慢車駕駛人於行經路口時本應注意該路段是否設有兩段式
      左轉標誌牌，並遵循該標誌牌之指示行駛。又為提供車輛
      駕駛人及行人有關道路路況之警告、禁制、指示等資訊，
      以便利行旅及促進交通安全，道路交通管理處罰條例第四
      條第二項授權行政機關，對於標誌之標示方式、設置基準
      及設置地點等事項制定規則，以執行道路交通管理、維護
      交通秩序、確保交通安全等工作。是行政機關依據道路之
      地形情況、車行流量等因素考量所依法設置之道路標誌，
      除有重大明顯瑕疵或其他違法情形外，一般用路人即均應
      有遵守之義務。觀諸卷附之現場照片，臺中市○○路左轉
      崇德路，於該路口前（三民路上）確設置有「機慢車兩段
      左轉」標誌一面，另在錦南街口地面並畫有「機車待轉區
      」之標線，有臺中市警察局第二分局九十九年九月十四日
      中分二警交字第０九九００二五四五一號函暨所附現場照
      片三張在卷可稽（見本院卷第十三至十六頁），抗告人既
      為領有駕駛執照之駕駛人，自當知悉轉彎時應依標誌指示
      行駛並遵守道路交通安全規則之規定。是依道路交通安全
      規則第九十九條第二項「機器腳踏車行駛至交岔路口，其
      轉彎，應依標誌或標線之規定行駛。」之規定，本件違規
      地點既已設置機慢車兩段式左轉標誌以及機慢車待轉區標
      線，抗告人於行駛該路段時，施以一般通常用路人之注意
      ，當可發現該路段為兩段式左轉並加以遵守，若抗告人於
      行車時未及注意，或選擇性判讀交通號誌，顯屬可歸責於
      己，故抗告人以其係依照左轉綠燈為由欲脫免違規責任，
      屬事後卸責之詞，殊不足採。
四、綜上，本件抗告人於上開時、地之違規行為事證明確，原處
    分機關依道路交通管理處罰條例第四十八條第一項第二款、
    第六十三條第一項第一款之規定裁處罰鍰六百元，並記違規
    點數一點，於法有據，並無不當。原審據以裁定駁回抗告人
    之異議，其理由核無不當。抗告人以上開情詞提起抗告，其
    抗告核無理由，應予駁回。
五、據上論結，應依道路交通案件處理辦法第二十六條，刑事訴
    訟法第四百十二條，裁定如主文。
中    華    民    國    99    年    9     月    24    日
            刑事第七庭    審判長法  官  林  榮  龍
                                法  官  黃  仁  松
                                法  官  王  義  閔
上列正本證明與原本無異。
不得再抗告。
                                書記官  陳  慈  傳
中    華    民    國    99    年    9     月    24    日

司法院資訊處製作；財團法人民間司法改革基金會備份。
